臺灣橋頭地方法院民事判決
  110年度岡簡字第332號
原      告  林秀珍  
            林陳滿  
共      同
訴訟代理人  謝以涵律師
被      告  楊豪杰即楊金樹

訴訟代理人  劉家榮律師
            邱敬瀚律師
            蔡詠晴律師
上當事人間確認本票債權不存在事件，本院於民國111年7月6日
言詞辯論終結，判決如下：
    主  文
確認被告所執有如附表編號一所示之本票，對原告林秀珍之本票
債權不存在。
確認被告所執有如附表編號二所示之本票，對原告林陳滿之本票
債權不存在。
訴訟費用由被告負擔。　　
　　事  實  及  理  由
一、原告主張：被告執有以伊等名義各簽發之如附表所示本票2 
    紙（下稱系爭本票），向鈞院聲請裁定准予強制執行，經鈞
    院以民國110 年度司票字第728 號本票裁定准予強制執行在
    案。惟系爭本票非伊等所簽發，本票上之簽名及指印均非伊
    等所為，系爭本票係遭他人冒用伊等名義偽造，伊等自無庸
    負發票人責任等語。為此，爰依非訟事件法第195 條第1 項
    之規定，提起本件訴訟等語。並聲明：如主文第1 、2項所
    示。
二、被告則以：原告主張系爭本票係遭他人偽造簽名及按捺指印
    ，應由原告負舉證責任等語，資為抗辯。並聲明：原告之訴
    駁回。
三、本院得心證之理由：
    經查，被告執有系爭本票並向本院聲請准予強制執行，業經
    本院以110 年度司票字第728 號本票裁定准予在案，經本院
    依職權調取前開事件卷宗核閱無訛，原告否認被告有系爭本
    票債權之存在，而提起本件確認本票債權不存在之訴，如獲
    勝訴確定判決，得排除被告行使系爭本票債權之危險，是原
    告提起本件確認之訴，有即受確認判決之法律上利益，程序
    上應准許之。再按在票據上簽名者，依票上所載文義負責，
    票據法第5 條固有明文，惟票據債務人應依票據文義負責，
    以該債務人在票據上簽名或蓋章為前提，且票據為無因證券
    ，僅就票據作成前之債務關係，無庸證明其原因而已，至該
    票據本身是否真實，即是否為發票人所作成，仍應由執票人
    負舉證之責；本件原告否認系爭本票為其簽發，自應由被告
    就系爭本票確為原告簽發之事實，負舉證責任。查系爭本票
    經送內政部警政署刑事警察局鑑定結果，其上指紋均因紋線
    欠清晰、特徵點不足而無法比對，另原告林秀珍之簽名經鑑
    定後亦非真正，有該局鑑定書在卷可按（見本院卷第93至10
    2頁），足見系爭本票上之簽名及指印經鑑定後，均無法證
    明確為原告所為，而被告亦未能提出其他證據，證明系爭本
    票上之簽名及指印確由原告所為，自無從請求原告負擔票據
    責任，是原告以系爭本票上簽名及指印係屬偽造為由，訴請
    確認系爭本票債權對其等不存在，洵屬有據。
四、綜上所述，原告依非訟事件法第195 條第1 項之規定，請求
    確認被告就其所執有之系爭本票對原告之本票債權不存在，
    自屬有據，應予准許。
五、本件係適用簡易訴訟程序所為被告敗訴之判決，依民事訴訟
    法第389 條第1 項第3 款規定，本應依職權宣告假執行，惟
    本判決主文係屬確認判決性質，參照強制執行法第130 條第
    1 項規定，尚不宜於判決確定前宣告假執行，是本院爰不另
    為准予假執行之宣告，併此敘明。
六、訴訟費用負擔之依據：民事訴訟法第78條。

中　　華　　民　　國　　111 　年　　7 　　月　　20　　日
                岡山簡易庭  法  官  盧怡秀
以上正本係照原本作成。
如對本判決上訴，須於判決送達後20日內向本院提出上訴狀。如
委任律師提起上訴者，應一併繳納上訴審裁判費。
中　　華　　民　　國　　111 　年　　7 　　月　　21　　日
                            書記官  顏崇衛
附表：
編 號 發票人 金額 (新臺幣) 本票號碼 發票日期 到期日 1 盛富岡企業股份有限公司 林本源 林秀珍 100萬元 CH268440 110年3月4日 110年4月4日 2 林本源 林陳滿 100萬元 CH274850 110年5月4日 110年6月4日